臺灣臺北地方法院民事判決　　　　　　 93年度簡上字第477號
　　上　訴　人　中正鼎廬管理委員會
　　法定代理人　乙○○
　　訴訟代理人　李志聖律師
　　上　訴　人　甲○○
上述當事人間給付管理費事件，兩造對本院臺北簡易庭民國九十
三年六月十四日第一審判決（九十三年度北簡字第二四七四號）
各自提起上訴，中正鼎廬管理委員會並為訴之追加，本院於民國
九十四年一月十四日辯論終結，茲判決如下：
        主      文
原判決關於命甲○○給付超過新台幣貳萬柒仟捌佰陸拾元，及自
民國九十三年十月一日至清償日止按年息百分之五計算之利息部
分，及該部分假執行之宣告，暨訴訟費用之裁判均廢棄。前述廢
棄部分，中正鼎廬管理委員會在第一審之訴與假執行之聲請均駁
回。甲○○應再給付中正鼎廬管理委員會新台幣肆萬仟柒佰捌
拾元，及自民國九十三年十月一日起至清償日止，按年息百分之
五計算之利息。
中正鼎廬管理委員會之上訴與其餘追加之訴，暨甲○○其餘上訴
，均駁回。
第一、二審訴訟費用由甲○○負擔五分之一，餘由中正鼎廬管理
委員會負擔。追加訴訟費用由甲○○負擔負擔五分之三，餘由中
正鼎廬管理委員會負擔。
        事  實  及  理  由
壹、上訴人中正鼎廬管理委員會主張：（一見二審卷第九六、六
    二頁正面，二、三見原審卷第五八至五九頁、二審卷第六二
    頁背面，四見二審卷第三八頁背面至三九頁正面、第八一頁
    正面）
一、基於管理費給付請求權於一審請求甲○○支付新台幣（以下
    同）十五萬八千五百六十八元，及其中九萬零二百元部分應
    計算自起訴狀繕本送達翌日起至清償日止，按年息百分之五
    計算之利息。（九萬零二百元係附表一無「＊」註記之十八
    個月份管理費，該部分利息二萬八千三百六十八元─如附表
    二）；嗣於第二審減縮利息起算日均為「民國（下同）九十
    三年十月一日」。另就追加起訴「甲○○應給付七萬三千八
    百四十元（即附表一以『＊』註記十三個月管理費），並自
    九十三年十月一日起至清償日止按年息百分之五計算之利息
    。」
二、中正鼎廬管理委員會為依法成立之管理委員會，各區分所有
    權人應依住戶公約繳納社區管理費，甲○○為該大樓十二樓
    之一號區分所有權人，自應繳納社區管理費。詎其自八十一
    年六月份起，先後積欠附表一所示各月份管理費，合計達十
    六萬四千零四十元；伊並支付因本案開銷律師費用四萬元，
    合計為二十萬四千零四十元。
三、甲○○十二樓之一頂樓加蓋部分，每月應繳納管理費一千七
    百元：住戶大會早年決議「中正鼎廬管理委員會管理費收繳
    辦法」，每戶每月基本管理費為一千一百九十元，另依住宅
    面積每坪加收十九元。甲○○所有十二樓之一面積八十坪，
    故應加收一千五百二十元，合計為二千七百一十元，稍後又
    調整為二千七百四十元，迨八十六年五月再調漲百分之十，
    故十二樓之一每月管理費為三千零一十元。此外，甲○○每
    月另應繳納下列費用：
    (1)停車費：三百元。
    (2)電梯基金：五百元。
      八十六年五月經區分所有權人會議決議每月應繳納電基金
      五百元。
    (3)頂樓加蓋部分管理費：一千七百元。
      依七十八年三月二十二日區分所有權人會議討論提案第三
      案、八十四年三月二十六日區分所有權人會議決議第十二
      項，頂樓加蓋原應按月支付二千七百四十元管理費。但是
      自八十一年七月起，每月只向甲○○收取一千七百元，且
      甲○○存證信函亦承認應支付此等管理費。
    因此，甲○○應支付附表一所示八十一年六月份管理費三千
    零四十元（2740+300=3040），自八十一年七月起每月應付
    四千七百四十元（2740+300+1700=4740），八十六年五月起
    每月增為五千六百八十元（3010+300+500+1700=5680）。
四、本件管理費請求權依民法第一百二十五條係十五年，並非同
    法第一百二十六條五年短期效。依最高法院二十八年上字第
    六０五號判例：「民法第一百二十六條所謂一年或不及一年
    之定期給付債權，係指基於一定法律關係，因每次一年以下
    期間之經過順次發生之債權而言，其清償期在一年以內之債
    權，係一時發生且因一次之給付即消滅者，不包含在內。」
    及司法院院字第一二二七號解釋：「民法第一二六條所載其
    他一年或不及一年之定期給付債權，係指與利息等同一性質
    之債權而言。至普通債權之定有給付期間，或以一債權而分
    作數期給付者，不包括在內。」，中正鼎盧大樓管理費係各
    期時效適用。故原判決以罹於時效為由，竟駁回中正鼎廬管
    理委員會就附表一編號第一至十一之管理費請求，並非正確
    。
貳、上訴人甲○○辯稱：（一見二審卷第九七頁，二綜合自見同
    卷五０至五一、六九、七三至七五頁，三見第七一至七四頁
    ，四見第六八、九五頁）
一、不爭執十二樓之一管理費、電梯基金、停車費，只對十二樓
    之一頂樓加蓋的管理費有爭執。
二、十二樓之一早在七十七年就加蓋頂樓，因為沒住人，中正鼎
    廬管理委員會沒向我收取管理費。八十四年區分所有權人會
    議所說的「「１２Ａ」是指Ａ棟十二樓即十二樓之一，並非
    頂樓加蓋。原審認定八十四年由區分所有權人會議收取頂樓
    管理費，但在八十一年七月即已收取此部分管理費。何況，
    當時管理費二千七百四十元，如加收二分之一，也只有一千
    三百七十元，而不是一千七百元。原審認定伊應支付九十二
    年四至十月份頂樓加蓋管理費共一萬一千九百元，顯屬錯誤
    。
三、管理費是二年短期時效；由於伊兒子房屋遭他人破壞斷水，
    故對造二年內均未催繳，默許同意斷水期間免繳管理費。至
    於上證四、五存證信函內容係受管委會誤導而承認頂樓之管
    理費。
、原審對於請求，判命甲○○應給付中正鼎廬管理委員會四萬
    零四百二十三元，及其中三萬九千七百六十元自九十二年十
    二月二十三日起至清償日止，按年息百分之五計算之利息；
    並附條件宣告假執行。駁回其餘起訴，命兩造各負擔二分之
    一訴訟費用。兩造均就敗訴部分上訴：
一、中正鼎廬管理委員會方面：
    減縮利息並追加請求其他月份管理費（見前述壹之一）而聲
    明：「原判決第二項廢棄，廢棄部分，甲○○應再給付九萬
    零四百四十元，及自九十三年十月一日起至清償日止按年息
    百分之五計算之利息。」「甲○○應給付中正鼎廬管理委員
    會七萬三千八百四十元，及自九十三年十月一日起至清償日
    止按年息百分之五計算之利息。」。答辯聲明：「甲○○上
    訴駁回。」
二、甲○○方面：
    上訴聲明：「原判決第一、三、四項廢棄，廢棄部分駁回中
    正鼎廬管理委員會在第一審之訴及假執行之聲請。」。答辯
    聲明：「駁回中正鼎廬管理委員會之上訴及訴之追加。」
肆、本院得心證理由：
一、雙方同意、不爭執事項：
    (1)中正鼎廬管理委員會為中正鼎廬大廈依法成立之管理委員
      會，甲○○係該社區十二樓之一住戶，未繳納附表一所示
      各期管理費。
    (2)依據「中正鼎廬管理委員會鼎管理費收繳辦法」與事後調
      漲收費標準，甲○○應繳納下列費用：
      十二樓之一管理費：附表一八十一年六月迄八十六年四
        月均為二千七百四十元。八十六年五月迄今均為三千零
        一十元
      停車費：每月三百元。
      電梯基金：八十六年五月經區分所有權人會議決議每月
        應收取五百元。
    (3)中正鼎廬管理委員會因本案於一審支出律師費四萬元。
二、爭執要旨：
    (1)部分管理費是否已罹於時效？
    (2)甲○○就頂樓加蓋部分，應否每月支付一千七百元管理費
      ？
    (3)甲○○應否支付律師費四萬元？
三、時效方面：
    中正鼎廬管理委員會主張管理費請求權屬一般債權，僅係住
    戶應支出之費用，為集合管理之便而共同收取並由管理委員
    會統籌運用，並非住戶對於管理委員會之定期給付，故消滅
    時效為十五年云云。甲○○則辯稱管理費請求時效僅有二年
    ，其餘部分已罹於時效等語。經調查：
    (1)按民法第一百二十五條固規定，請求權，因十五年間不行
      使而消滅。但法律所定期間較短者，依其規定。惟同法第
      一百二十六條則規定，利息、紅利、租金、贍養費、退職
      金及其他一年或不及一年之定期給付債權，其各期給付請
      求權，因五年間不行使而消滅。
    (2)中正鼎廬管理委員會依區分所有權人會議決議按月定額收
      取附表一所示金額，除遇有管理費調整外，每月金額均屬
      相同；據此可知中正鼎廬管理委員會係定期收取定額管理
      費，其性質與利息、租金等定期且接續發生之債權較為相
      近，自應適用民法第一百二十六條五年消滅時效，並非十
      五年或二年時效。中正鼎廬管理委員會於九十二年十二月
      始訴求附表一編號一至十三之管理費，甲○○提出時效抗
      辯即屬有理。
    (3)中正鼎廬管理委員會另舉最高法院二十八年上字第六０五
      號判例、司法院院字第一二二七號解釋，主張管理費債權
      應適用十五年時效云云。然而，前者針對一時發生且一次
      給付即消滅債權加以說明，後者係就一債權分為數期給付
      闡釋，均與本件管理費係於每月定期、接續發生情節有別
      ，故為本院所不採。
    因此，附表一編一至十三之管理費經甲○○主張時效抗辯，
    洵屬可取。
四、頂樓加蓋之管理費：
    中正鼎廬管理委員會主張七十八年及八十四年區分所有權人
    會議均決議每月向頂樓加蓋收取一千七百元管理費云云。甲
    ○○辯稱區分所有權人會議並未通過相關決議等語。經調查
    ：
    (1)按，當事人主張有利於己之事實者，就其事實有舉證之責
      任，民事訴訟法第二百七十七條定有明文。
    (2)中正鼎廬管理委員會雖提出七十八年三月二十二日區分所
      有權人會議決議佐證此情（見原審卷一一七頁）。然而該
      次會議所討論第三案僅提及「自四月一日起凡公司行號超
      過十人以上者加倍付費，十人以內者加百分之五十付費」
      ；並未提及頂樓加蓋事宜。
    (3)中正鼎廬管理委員會又提出八十四年三月二十六日區分所
      有權人會議決議做為證明（見原審卷第六五頁）。該次決
      議第十二項固然提及「１２Ａ加收管理費，應比照本大樓
      其他公司行號收費辦法（七十八年決議事項）」；惟甲○
      ○辯稱１２Ａ係指Ａ棟十二樓即其所有十二樓之一。自文
      義而言，如係針對頂樓加蓋部分決議收取管理費，直接載
      明「頂樓加蓋」即可，「１２Ａ」應指Ａ棟十二樓，甲○
      ○辯解亦屬合理。至於中正鼎廬管理委員會另舉八十三年
      三月十九日區分所有權人會議紀錄決議第五項（見一審卷
      第一二０頁）為證，惟該次會議係討論回覆甲○○陳情一
      事，仍不足以說明區分所有權人會議何時決議就頂樓加蓋
      收取管理費。
    (4)甲○○信函（上證四、五）無從取代區分所有權人會議之
      決議，向頂樓加蓋之管理費未經區分所有權人會議認可，
      即不得以該信函做為收費依據。
    中正鼎廬管理委員會請求附表一編號十四至三一期管理費時
    ，甲○○辯稱各期應扣除頂樓加蓋一千七百元，應屬可取（
    其中十四至二十號經一審判命甲○○各須支付一千七百元頂
    樓加蓋管理費，應廢棄改判）。
五、律師費：
    我國民事訴訟就一、二審不採律師強制代理制度，故當事人
    所支出之律師費用，並非訴訟費用；惟當事人確有不能自為
    訴訟行為，須委任人代理之情形所支出之代理人費用，如可
    認為伸張權利或防禦上所必要者，方屬訴訟費用之一種（參
    見最高法院八十一年度臺上字第九○號）。中正鼎廬管理委
    員會未能釋明不能自為訴訟行為而有必要委請律師辯論，其
    請求甲○○支付律師費用四萬元，於法無據，應予駁回。
六、從而，中正鼎廬管理委員會依據管理費給付請求權，訴請甲
    ○○支付二萬七千八百六十元及自民國九十三年十月一日起
    至清償日止按年息百分之五計算之利息（原審超過部分利息
    請求業經中正鼎廬管理委員會減縮），為有理由，原審因予
    准許，合於法律規定；逾此部分為無理由，應予駁回。原審
    駁回中正鼎廬管理委員會超過四萬零四百二十三元及利息部
    分之請求（律師費與罹於時效之管理費），合於法律規定，
    中正鼎廬管理委員會就此部分認為原判決不當，聲請廢棄改
    判，為無理由，應駁回其上訴；至原審就超過上開應准許部
    分，判命甲○○給付則有未洽，甲○○上訴意旨就此部分指
    摘原判決不當，求予廢棄改判，為有理由，爰由本院予以廢
    棄，改判如主文第二項所示。又上開應准許部分，原審判命
    甲○○給付，核無不當，甲○○上訴意旨，就該部分仍執陳
    詞，指摘原判決不當，聲明廢棄改判，亦無理由，應駁回其
    上訴。另上訴人追加訴請被上訴人給付四萬三千七百八十元
    及自民國九十三年十月一日起至清償日止按年息百分之五計
    算之利息，合於法律規定，應予准許；超過部分為無理由，
    應予駁回。
七、因本案事證已臻明確，雙方其餘主張陳述及所提之證據，經
    本院審酌後，認與本判決之論斷不生影響，爰不一一論駁。
八、結論：本件中正鼎廬管理委員會之上訴為無理由。甲○○之
    上訴及中正鼎廬管理委員會之追加之訴均為一部有理由，一
    部無理由。依民事訴訟法第四百三十六條之一第三項、第四
    百四十九條第一項、第四百五十條、第七十九條，判決如主
    文。
中　　華　　民　　國　 九十四　年　一　月　　二十八   日
                        臺灣臺北地方法院民事第二庭
                            審判長法官  詹文馨
                                  法官  吳淑惠
                                  法官  吳燁山
附表一：（含第二審追加部分）
┌───────────────────────────┐
│    甲    ○    ○    欠    繳    管    理    費      │
├───┬───────────┬───────────┤
│編  號│欠繳期別              │當期管理費（新台幣）  │
├───┼───────────┼───────────┤
│  １  │81年6月               │3,040                 │
├───┼───────────┼───────────┤
│  ２  │81年7月               │4,740                 │
├───┼───────────┼───────────┤
│  ３  │81年8月               │4,740                 │
├───┼───────────┼───────────┤
│  ４  │81年9月               │4,740                 │
├───┼───────────┼───────────┤
│  ５  │81年10月              │4,740                 │
├───┼───────────┼───────────┤
│  ６  │81年11月              │4,740                 │
├───┼───────────┼───────────┤
│  ７  │81年12月              │4,740                 │
├───┼───────────┼───────────┤
│  ８  │82年1月               │4,740                 │
├───┼───────────┼───────────┤
│  ９  │82年2月               │4,740                 │
├───┼───────────┼───────────┤
│ １０ │82年3月               │4,740                 │
├───┼───────────┼───────────┤
│ １１ │82年4月               │4,740                 │
├───┼───────────┼───────────┤
│＊１２│86年6月               │5,680                 │
├───┼───────────┼───────────┤
│＊１３│86年7月               │5,680                 │
├───┼───────────┼───────────┤
│ １４ │92年4月               │5,680                 │
├───┼───────────┼───────────┤
│ １５ │92年5月               │5,680                 │
├───┼───────────┼───────────┤
│ １６ │92年6月               │5,680                 │
├───┼───────────┼───────────┤
│ １７ │92年7月               │5,680                 │
├───┼───────────┼───────────┤
│ １８ │92年8月               │5,680                 │
├───┼───────────┼───────────┤
│ １９ │92年9月               │5,680                 │
├───┼───────────┼───────────┤
│ ２０ │92年10月              │5,680                 │
├───┼───────────┼───────────┤
│＊２１│92年11月              │5,680                 │
├───┼───────────┼───────────┤
│＊２２│92年12月              │5,680                 │
├───┼───────────┼───────────┤
│＊２３│93年1月               │5,680                 │
├───┼───────────┼───────────┤
│＊２４│93年2月               │5,680                 │
├───┼───────────┼───────────┤
│＊２５│93年3月               │5,680                 │
├───┼───────────┼───────────┤
│＊２６│93年4月               │5,680                 │
├───┼───────────┼───────────┤
│＊２７│93年5月               │5,680                 │
├───┼───────────┼───────────┤
│＊２８│93年6月               │5,680                 │
├───┼───────────┼───────────┤
│＊２９│93年7月               │5,680                 │
├───┼───────────┼───────────┤
│＊３０│93年8月               │5,680                 │
├───┼───────────┼───────────┤
│＊３１│93年9月               │5,680                 │
├───┴───────────┴───────────┤
│                   總計：164,040元                    │
└───────────────────────────┘
附表二：中正鼎廬管理委員會於一審所主張欠繳管理費與利息
┌────┬─────┬─────┬─────┬────┐
│        │當期管理費│至92年11月│小      計│備    註│
│未繳期別│（新台幣）│之遲延利息│（新台幣）│（附表一│
│        │          │（新台幣）│          │之編號）│
├────┼─────┼─────┼─────┼────┤
│81年6月 │3,040     │1,735     │4,775     │   １   │
├────┼─────┼─────┼─────┼────┤
│81年7月 │4,740     │2,686     │7,426     │   ２   │
├────┼─────┼─────┼─────┼────┤
│81年8月 │4,740     │2,666     │7,406     │   ３   │
├────┼─────┼─────┼─────┼────┤
│81年9月 │4,740     │2,646     │7,386     │   ４   │
├────┼─────┼─────┼─────┼────┤
│81年10月│4,740     │2,626     │7,366     │   ５   │
├────┼─────┼─────┼─────┼────┤
│81年11月│4,740     │2,607     │7,347     │   ６   │
├────┼─────┼─────┼─────┼────┤
│81年12月│4,740     │2,587     │7,327     │   ７   │
├────┼─────┼─────┼─────┼────┤
│82年1月 │4,740     │2,568     │7,308     │   ８   │
├────┼─────┼─────┼─────┼────┤
│82年2月 │4,740     │2,548     │7,288     │   ９   │
├────┼─────┼─────┼─────┼────┤
│82年3月 │4,740     │2,528     │7,268     │  １０  │
├────┼─────┼─────┼─────┼────┤
│82年4月 │4,740     │2,508     │7,248     │  １１  │
├────┼─────┼─────┼─────┼────┤
│92年4月 │5,680     │166       │5,746     │  １４  │
├────┼─────┼─────┼─────┼────┤
│92年5月 │5,680     │142       │5,822     │  １５  │
├────┼─────┼─────┼─────┼────┤
│92年6月 │5,680     │118       │5,798     │  １６  │
├────┼─────┼─────┼─────┼────┤
│92年7月 │5,680     │95        │5,775     │  １７  │
├────┼─────┼─────┼─────┼────┤
│92年8月 │5,680     │71        │5,751     │  １８  │
├────┼─────┼─────┼─────┼────┤
│92年9月 │5,680     │47        │5,727     │  １９  │
├────┼─────┼─────┼─────┼────┤
│92年10月│5,680     │24        │5,704     │  ２０  │
├────┼─────┼─────┼─────┼────┤
│總計    │90,200    │28,368    │118,568   │        │
└────┴─────┴─────┴─────┴────┘
上為正本係照原本作成
不得上訴第三審（參見民事訴訟法第四百三十六條之二、第四百
六十六條）
中　　華　　民　　國　 九十四　年　一　月　　二十八   日
                                書記官   柯月英
